臺灣高等法院高雄分院刑事判決　　　　100年度上易字第533號
上　訴　人　臺灣高雄地方法院檢察署檢察官
被　　　告　鄭榮峻
上列上訴人因被告傷害案件，不服臺灣高雄地方法院100 年度易
字第14號中華民國100 年3 月17日第一審判決（起訴案號：臺灣
高雄地方法院檢察署99年度偵續字第477 號），提起上訴，本院
判決如下：
    主  文
上訴駁回。
    理  由
一、公訴意旨略以：被告鄭榮峻於民國99年3 月13日晚間7 時30
    分許，在高雄市○鎮區鎮○街19之1 號2 樓租屋處，因不滿
    廖文藝向其妻王麗琴追討債務，竟基於傷害人身體之犯意，
    持木棒從被告身後襲擊廖文藝之左手關節，廖文藝被打倒地
    後，鄭榮峻仍以腳踢踹廖文藝左手，致廖文藝受有左肘關節
    韌帶斷裂併撕裂性骨折、左上臂蜂窩性組織炎及左手拇指骨
    折等傷害，幸經廖文藝之妻李心怡打電話聯繫，被告始罷手
    並要求李心怡帶同廖文藝離開，案經廖文藝訴請偵辦，因認
    被告涉犯刑法第277 條第1 項傷害罪嫌。
二、證據能力
（一）按被告以外之人於審判外之言詞或書面陳述，除法律有規
      定者外，不得作為證據；被告以外之人於審判外向法官所
      為之陳述，得為證據；被告以外之人於偵查中向檢察官所
      為之陳述，除顯有不可信之情況者外，得為證據，刑事訴
      訟法第159 條第1 項、第159 條之1 分別定有明文。又按
      被告以外之人於審判外之陳述雖不符刑事訴訟法第159 條
      之1 至之4 等4 條之規定，經當事人於審判程序同意作為
      證據，法院審酌該言詞陳述或書面陳述作成時之情況，認
      為適當者，亦得為證據；當事人、代理人或辯護人於法院
      調查證據時，知有前項不得為證據之情形，而未於言詞辯
      論終結前聲明異議者，視為有前項之同意，刑事訴訟法第
      159 條之5 定有明文。本件如後所引被告以外之人於警詢
      、偵查、審判中以證人、被害人身分所為證述，本件被告
      及檢察官對該等證據之證據能力均不爭執，且本院審酌上
      開證據於作成時無任何不適當之情況，認以之作為本案之
      證據，應屬適當，揆諸前開說明，應認其等於警詢、偵查
      、審判中所為證述均有證據能力。
（二）另其他證據部分，本院於審判期日，依各該證據不同之性
      質，以提示或告以要旨等法定調查方法逐一調查，並使當
      事人表示意見，本院亦查無法定證據取得禁止或證據使用
      禁止之情形，故認所引用各項證據資料，均具證據之適格
      ，合先敘明。
三、按「犯罪事實應依證據認定之，無證據不得認定犯罪事實」
    、「不能證明被告犯罪者，應諭知無罪之判決」，刑事訴訟
    法第154 條第2 項、第301 條第1 項分別定有明文。申言之
    ，犯罪事實之認定應憑證據，如未能發現相當證據，或證據
    不足以證明，自不能以推測或擬制之方法，作為裁判基礎（
    最高法院40年台上字第86號判例意旨參照）；且認定犯罪事
    實所憑之證據，雖不以直接證據為限，間接證據亦包括在內
    ，然而無論直接證據或間接證據，其為訴訟上之證明，須於
    通常一般之人均不致有所懷疑，而得確信其為真實之程度者
    ，始得據為有罪之認定，倘其證明尚未達到此一程度，而有
    合理之懷疑存在而無從使事實審法院得有罪之確信時，即應
    由法院為諭知被告無罪之判決（最高法院76年台上字第4986
    號判例意旨參照）。再者，依刑事訴訟法第161 條第1 項規
    定，檢察官對於起訴之犯罪事實，仍應負提出證據及說服之
    實質舉證責任。倘其所提出之證據，不足為被告有罪之積極
    證明，或其指出證明之方法，無從說服法院以形成被告有罪
    之心證，基於無罪推定之原則，自應為被告無罪判決之諭知
    （最高法院92年台上字第128 號判例意旨參照）。末按告訴
    人之指訴，係以使被告受刑事訴追為目的，是以告訴人之指
    訴為證據方法，除其指訴須無瑕疵，且應有查與事實相符之
    佐證，始得資為判決之基礎（最高法院52年台上字第1300號
    、61年台上字第3099號判例意旨參照）。
四、公訴人認被告涉有上揭傷害犯行，無非以告訴人廖文藝之指
    訴、告訴人之妻即證人李心怡之證述、證人陳憶利之證述及
    阮綜合醫院診斷證明書、該院99年10月19日阮醫教字第0990
    000557號函為主要論據。訊據被告堅決否認有上揭傷害犯行
    ，辯稱：當天伊在住處1 樓，背對敞開的大門在餵狗，不知
    道告訴人自行爬樓梯上2 樓，2 樓是伊的太太王麗琴和幾個
    人在打麻將，後來伊聽到2 樓傳來「碰」一聲才上去看，看
    到桌子倒在地上，伊問告訴人為何掀桌子，當時告訴人站著
    ，而且喝醉酒，有聞到酒味，後來自己站不穩，以雙手掌撐
    在屁股後面地上的方式跌坐在地，然後就抱著自己的手說很
    痛，告訴人的傷與伊無關，伊並未毆打告訴人，後來告訴人
    的老婆打電話來，伊就請她來帶告訴人回去，不到10分鐘，
    他老婆跟另一名男子一同前來，問伊告訴人是否被打，伊說
    不是，是他自己跌倒，不然回去可檢查其傷勢，如果被打，
    其他部位一定有傷等語。經查：
（一）本件證人即告訴人廖文藝於偵訊時固證稱：「被告之妻即
      證人王麗琴欠我錢，當天去要錢，被告就突然從後面拿木
      棒打我一下，我因此倒地，被告還一直踹我」等語（見偵
      卷一第9 頁）。惟告訴人於警詢時原係證稱：「被告自後
      方用球棒打傷伊的左手關節」等語（見警卷第3 頁），與
      前開偵訊中之證述並未完全一致，自仍須有其他事證供本
      院審認，以查告訴人指訴是否與事實相符。經查：
  1.案發現場即被告住處2 樓適有證人王麗琴及另3 名證人正在
    打麻將，可為目擊證人乙情，為告訴人確認無訛（見偵卷一
    第10頁），與證人王麗琴共同打牌之另3 名證人中，有1 位
    證人姓名不詳，另2 名則分別為證人游錦鳳及林秀妹，質之
    證人王麗琴、林秀妹、游錦鳳於偵訊時均具結證稱：「當時
    告訴人喝醉酒到2 樓大小聲，然後又掀桌子，被告原本在樓
    下，聽到聲音上來，告訴人則酒醉連站都站不穩，又跌坐在
    地，被告只有問告訴人為何酒醉到這裏翻桌子」等語（見偵
    卷一第9 、28至29頁），嗣於原審審理中、隔離訊問時，證
    人王麗琴仍證稱：「當時被告在1 樓養狗，告訴人上樓後，
    不知在唸什麼，我們沒有理他，他就雙手掀麻將桌旁的1 張
    桌子，後來告訴人有摔倒，因為他喝醉，連站都站不穩，跌
    倒的情形是坐在地上，被告是聽到掀桌的聲音才上樓，並未
    拿木棒或用腳打告訴人等」語（見原審院卷二第47至49頁）
    。證人林秀妹亦證稱：「當天打麻將的人，只認識游錦鳳，
    女屋主不熟，另一個男的則不認識，打麻將時，2 樓僅渠等
    4 人，被告沒有在2 樓，當時座位面對樓梯，看到告訴人1
    個人上來，有點醉意，走路歪歪的不穩，一直唸，我們沒理
    他，繼續打麻將，他唸很久，後來就把旁邊的桌子翻過來，
    翻桌後好像有摔跤…，後來被告也上2 樓，並未看見被告用
    木棒或用腳攻擊告訴人」等語（見原審院卷二第45至46頁）
    。證人游錦鳳亦證稱：「告訴人到樓上一直碎碎唸，我們繼
    續打麻將沒有理他，旁邊有1 個小桌子，突然聽到碰一聲，
    轉頭看，桌子已經被翻倒在地，被告聽到聲音也上樓來，問
    告訴人在做什麼。不知道告訴人為何會受傷，不過他好像酒
    醉站都站不穩，有跌倒又站起來，是坐著跌倒不是趴著，並
    未看到被告用木棒攻擊告訴人或踹告訴人的手」等語（見原
    審院卷二第42至43頁），上開3 位證人就案發經過乙節，與
    偵訊時陳述前後一致，且相互間之證詞亦並無不同，又與被
    告辯詞相符。
  2.再查，本件尚有另1 名證人李清月於原審審理時，到庭具結
    證稱：「當天晚上7 時許，我運動後經過被告家中，看到被
    告在1 樓養狗，面對牆壁，我就進去叫他，後來聽到2 樓碰
    一聲，被告就上樓，我尾隨上去站在2 樓樓梯口，看到告訴
    人坐著，在哀嚎手痛，聽到告訴人手機一直響，有3 通，卻
    不接，被告就接1 通，過程中未看到被告持木棒或腳攻擊告
    訴人，沒多久告訴人的太太和1 個男的就進屋並上2 樓，我
    就回去了」等語（見原審院卷二第50至51頁）。綜上，本件
    共有4 名目擊證人均證稱：「被告是在告訴人掀桌之後才上
    2 樓、全程並未目睹被告有攻擊告訴人之行為、告訴人似因
    酒醉站不穩而跌坐在地」等情，勾稽渠4 人之證詞就案發經
    過所陳大致相符，並無不可信之處，相對於告訴人就被傷害
    之經過，於警、偵之證述並未一致觀之，本件應認上開4 位
    證人之證詞為真實可信，從而被告辯稱：並未持木棒或以腳
    踢踹告訴人等語，即應可採信。
（二）至證人李心怡雖於偵訊中證稱：「被告於電話中向我表示
      快接告訴人回去，否則要將告訴人打死」等語，而證人陳
      憶利則證稱：「有聽聞證人李心怡為上開轉述」等語（分
      見偵一卷第17頁、偵二卷第19頁）。惟質之在場證人即林
      秀妹、游錦鳳於偵訊中則均證稱：「（均問：是否有聽到
      被告跟告訴人那邊的人說，快來接你先生回去，不然要將
      你先生打死？）沒有」（見偵一卷第30、29頁），復質之
      告訴人自承：「我老婆即證人李心怡到場後，被告跟她說
      我是自己摔倒的」等語（見偵卷一第10頁），證人李心怡
      、陳憶利亦分別證稱：「（為何當時不報警？）我到場時
      ，我先生躺在地上哀嚎說他手斷掉了，…，被告對我說我
      先生是自己跌倒受傷的」（見偵卷一第18頁）、「（問：
      知道告訴人為何在地上哀嚎？）我不知道發生何事，…，
      屋主說告訴人到他家掀桌子，廖太太就說那也不要把他打
      成這樣，但屋主說沒有用手打他」（見偵卷二第18頁），
      足證被告於證人李心怡、陳憶利到場時，係否認有毆打告
      訴人之事，其既如此堅決否認，實難想像會在電話中向證
      人李心怡表示「快來接你先生回去，不然要將你先生打死
      」等語，亦即自承其有毆打告訴人之情事，參以在場證人
      林秀妹、游錦鳳均證稱並未聽聞被告在電話中為上開言論
      乙情，已詳述如前，且證人李心怡果若有聽聞被告在電話
      中為上開言論，為何未立即報警，卻僅與友人陳憶利至現
      場帶回告訴人等情觀之，證人李心怡上開證詞是否可信，
      實屬有疑，是尚難逕以證人李心怡之證述及證人陳憶利聽
      聞證人李心怡之轉述，即遽認被告曾坦承有傷害告訴人之
      犯行。
（三）至檢察官雖提出阮綜合醫院診斷證明書、該院99年10月19
      日阮醫教字第0990000557號函，欲證明告訴人於案發當日
      即99年3 月13日晚上9 時55分許，曾因手部受傷而前往該
      醫院急診之事實。惟查：該診斷證明書記載之應診日期為
      99年3 月15日，病名記載「左肘關節韌帶斷裂併撕裂性骨
      折、左上臂蜂窩性組織炎、左手拇指骨折」，而其中左上
      臂蜂窩性組織炎並非原始之傷害，乃係併發症乙情，有該
      院99年10月19日回函1 件在卷可佐（見偵卷二第30頁），
      顯示告訴人其他部位並無受傷，僅侷限於左手拇指、左手
      肘關節韌帶等部位受有傷害，此種傷害之部位、範圍，核
      與被告辯稱：告訴人因酒醉自己站不穩，以雙手掌撐在屁
      股後面地上的方式跌坐在地等語，可能造成之傷勢尚稱相
      符。再查，告訴人上2 樓時已酒醉，並曾跌坐在地乙情，
      除證人王麗琴、林秀妹、游錦鳳、李清月之上開證述外，
      亦經告訴人之友人即證人陳憶利證稱：「當天告訴人在我
      們的船上有喝酒，且喝到醉了…」等語（見偵卷二第17頁
      ）無訛，是告訴人當時確已喝醉而站不穩跌坐在地乙情，
      已堪認定，則其因酒醉站不穩，瞬間跌坐在地而以手支撐
      身體重量時，造成左手拇指及手肘關節韌帶受傷乙情，即
      屬可能，參以告訴人自承之前有用手掀翻桌子乙情（見偵
      卷第10頁），再從其掀翻桌子的力道足以造成地板毀損之
      情況觀之（見偵卷第27至28頁地板受損照片），則告訴人
      上開手部傷害亦有可能是因掀桌子力道過猛所造成。再查
      ，經原審依職權調閱告訴人99年3 月13日之急診及同年月
      15日以後之住院病歷資料，告訴人係在證人李心怡之陪同
      下就醫，此據告訴人自承在卷（見原審院卷二第59頁），
      而依急診病歷資料顯示，當天告訴人就為何受傷乙節，在
      證人李心怡陪同下，係向醫生表示：是因為勸架而被（自
      己哥哥）用手或腳？打到，此有上開急診病歷影本1 件附
      卷可稽（見原審院卷二第22頁），從告訴人與證人李心怡
      當下均未主張係遭被告持木棒毆傷乙節觀之，足見告訴人
      當時對於手部受傷之認知，並非遭被告持木棒毆傷，而應
      係處於酒醉狀態中，對於自己手部如何受傷乙節，並不明
      瞭，方於醫院為上開語焉不詳之陳述。
（四）再告訴人於本院審理時稱：「被告踹我左肩膀及左上臂…
      ，是左手臂外側被打，…偵一卷第20、21頁照片是99年3
      月16、17日住院期間拍攝的，我99年3 月15日住院的」云
      云（見本院卷第24、25頁）。然告訴人於99年3 月15日住
      院時，經醫師診視傷勢，其左肩膀並無遭人踹傷之瘀青或
      其他任何傷勢，有告訴人就診之阮綜合醫院病歷可證（見
      原審易字卷第24頁）。又告訴人手臂受傷之照片既於受傷
      後3-4 日之99年3 月16、17日住院期間拍攝，且如告訴人
      所稱該傷害係3-4 日前，遭球棒或木棍擊打所致，此時左
      上臂之表皮顯應因時間之經過，而呈現暗紅或紫色之瘀青
      ，然查該傷勢竟仍呈現鮮紅色，且左手臂內側未遭球棒擊
      打處，竟亦呈現鮮紅色（見偵一卷第20、21頁照片）等情
      ，顯均與遭毆傷之傷勢復原過程完全不符。綜上，前揭診
      斷證明書及醫院病歷，僅能證明告訴人在案發當天受有上
      開手部傷害，顯無法證明該傷害係被告踢踹或以球棒毆打
      所造成，本院自無從採取上開診斷證明書、病歷資料作為
      對被告不利認定之依據。
五、綜上所述，公訴人所指之被告傷害犯行，所為訴訟上證明，
    尚未達到通常一般人均不會有任何懷疑，而得確信被告犯行
    真實之程度，自無從說服本院形成有罪之心證。此外，復查
    無其他積極證據足認被告確有公訴人所指前揭犯行，被告此
    部分之犯罪尚屬不能證明，基於無罪推定原則，應為被告無
    罪之諭知。原審因而以不能證明被告犯傷害罪，而為被告無
    罪之諭知，核無違誤；檢察官上訴意旨，猶執前詞，指摘原
    判決不當，為無理由，應予駁回。
據上論斷，應依刑事訴訟法第368 條，判決如主文。
本案經檢察官高碧霞到庭執行職務。
中    華    民    國  100     年    8     月    17    日
                  刑事第十一庭  審判長法  官  翁慶珍
                                      法  官  孫啟強
                                      法  官  石家禎
以上正本證明與原本無異。
不得上訴。
中    華    民    國   100    年    8     月    17    日
                                      書記官  黃月瞳